臺灣高等法院刑事判決　　　　　　　　　　　　　九十年度上更(一)字第五五二號
　　上　訴　人　臺灣士林地方法院檢察署檢察官
　　上　訴　人
　　即　被　告　甲○○
　　選　　　任
　　辯　護　人　王聰明
右上訴人因被告強盜等案件，不服臺灣士林地方法院八十八年度訴字第三二六號，中
華民國八十八年十二月二十九日第一審判決（起訴案號：臺灣士林地方法院檢察署八
十八年度偵字第二八一六、五一七五、五一七六號及移送併案：台灣台北地方法院檢
察署八十八年度偵字第九００三號）提起上訴，經判決後，由最高法院發回更審，本
院判決如左：
    主  文
原判決撤銷。
甲○○共同連續意圖為自己不法之所有，毀壞牆垣，攜帶兇器，結夥三人以上，以強
暴至使不能抗拒，而取他人之物，處有期徒刑拾捌年。
扣案如附表四所示之物及膠帶壹捲均沒收。
    事  實
一、甲○○有多次竊盜、脫逃前科。其於民國七十九年間所犯之竊盜案件，經被判處
    有期徒刑四年確定，嗣於八十年間又因違反懲治盜匪條例案件，經被判處有期徒
    刑十三年確定，而經本院就上開二罪所處之刑定其應執行有期徒刑十六年，於八
    十七年八月二十一日因縮短刑期假釋出監（縮刑期滿日期為九十六年九月十八日
    ）。詎甲○○於假釋期間，竟仍不知悔改，或與一姓名年籍不詳之成年男子、或
    與羅誠印、彭榮華二人，共同意圖為自己不法之所有，並基於強劫他人財物之概
    括犯意聯絡，先後於八十八年一月十二日凌晨四時許及八十八年三月五日凌晨零
    時至上午九時四十分許，在台北市中山區○○○路○段五十六號金福山銀樓及台
    北市大同區○○○路○段十四號永達鐘錶行，連續強盜財物，其事實經過如下：
  (一)甲○○與一姓名年籍不詳之成年男子共同意圖為自己不法之所有，基於犯意之聯
    絡，於八十八年一月十二日凌晨四時許，攜帶客觀上對人之生命、身體具有危險
    性之兇器鐵撬一支、開山刀二把及繩索、膠帶、白色衣物、手套等物，並蒙面、
    戴手套由台北市中山區○○○路○段五十六號金福山銀樓後防火巷，以鐵撬撬開
    該屋鐵窗，踰越窗戶侵入屋內。至該屋二樓楊圭八、楊賴蓮鳳夫婦之房間，先持
    刀砍傷楊圭八，致其受有臉部裂傷（三Χ○．六Χ○．四公分）、左手拇指裂傷
    （五Χ○．八Χ○．四公分、三Χ○．四Χ○．二公分）等傷害，並以繩索綑綁
    楊圭八手腳、以膠帶蒙住其眼睛，而以繩索綑綁楊賴蓮鳳雙手。其中一人則至隔
    壁房間將楊圭八夫婦之子楊鴻裕押來，亦以繩索綑綁其手腳、以膠帶蒙住其眼睛
    、嘴巴，控制該三人行動，施強暴致使不能抗拒。由甲○○持開山刀強押楊賴蓮
    鳳至樓下打開大型保險櫃，搜刮其內及店內金飾、珠寶、現金等財物（詳如附表
    一、二、三所示），得手後離去。嗣甲○○將其中一部份強盜所得之財物，藏置
    於其弟媳陳香蘭（涉犯之贓物罪嫌，另案審理）位於台北市○○區○○路四段二
    ○○巷七號五樓住處及陳香蘭於第一信用合作社內湖分社租用之保管箱（箱號Ｅ
    二五六○一號），經警方接獲線報，於八十八年四月十三日至上開二址搜索查獲
    ，分別扣得如附表二、三所示之物。
  (二)甲○○與羅誠印（業經另案判處有期徒刑二十年）、彭榮華（業經另案判處有期
    徒刑十二年）共同意圖為自己不法之所有，基於犯意之聯絡，甲○○並基於同前
    之概括強盜犯意，三人謀議強劫財物。而由甲○○先選定位於台北市大同區○○
    ○路○段十四號之永達鐘錶行為目標，三人並於八十八三月二日在羅誠印位於台
    北縣樹林鎮○○街○段四八巷五號住處計畫如何作案。嗣三人於約定之八十八年
    三月五日凌晨零時許，在台北市○○○路○段、市○○道路口集合，並由甲○○
    準備作案工具後，即攜帶客觀上對人之生命、身體具有危險性之兇器一批（詳如
    附表四編號一至一○）及膠帶、釣魚袋、手套、白色長袖內衣等物，先侵入台北
    市大同區○○○路○段十六號之空屋（侵入建築物部分未據告訴）。由羅誠印把
    風，甲○○與彭榮華則負責在該空屋二樓，以工具鑿穿與十四號永達鐘錶行相鄰
    之牆壁。於同日凌晨三時許鑿穿牆壁後，因懸掛於牆壁上之時鐘掉落，甲○○遂
    進入永達鐘錶行清理掉落之時鐘、碎片，由羅誠印將部分不需要之犯罪工具攜離
    現場，再回到空屋，三人輪流睡覺等候。至同日上午九時許，三人以白色長袖內
    衣蒙面、戴手套後，再侵入永達鐘錶行內（侵入建築物部分未據告訴），而因無
    從打開保險箱，甲○○遂在一樓埋伏，羅誠印、彭榮華則在二樓埋伏。至同日上
    午九時四十分許，永達鐘錶行店長陳鴻陽及員工劉邦福進入打開保險箱後，甲○
    ○與彭榮華即分別以開山刀押住陳鴻陽及劉邦福，並以膠帶綑綁二人，施強暴至
    使渠二人不能抗拒，甲○○復持開山刀砍傷劉邦福左手（傷害部分未據告訴），
    而由羅誠印下手盜取保險箱內之勞力士金錶九十只、百達翡麗手錶十七只、愛彼
    錶一只、鑽戒十只及現金新台幣（下同）六萬九千六百元，得手後，適前來上班
    之該鐘錶行會計張玉玲發現情況有異，高喊「搶劫」。甲○○、彭榮華、羅誠印
    乃先後逃離現場，其中甲○○順利逃逸，而羅誠印為追躡在後之台北市政府警察
    局大同分局延平派出所巡邏警員當場逮捕，彭榮華則在台北市○○路中興醫院旁
    為追逐之員警逮捕，警方並循線扣得如附表四所示之犯罪工具一批。嗣羅誠印、
    彭榮華於偵查中供稱甲○○係共犯而查獲。
三、案經台北市政府警察局大同分局移送台灣士林地方法院檢察署檢察官偵查起訴及
    楊圭八訴由台北市政府警察局刑事警察大隊移送台灣台北地方法院檢察署檢察官
    移送併案審理。
    理  由
一、訊據上訴人即被告甲○○矢口否認有右揭強盜、傷害犯行，辯稱：伊持有如附表
    二所示之贓物，係顏柏森於八十八年四月十二日中午在台北市中山區圓山捷運站
    對面中山足球場門前，交付委託伊販賣的，伊並未至金福山銀樓行搶，也不知道
    扣案如附表三所示之舊版新台幣紙鈔的事；至羅誠印、彭榮華於案發被逮捕後供
    稱共犯係綽號「阿水」者，並未指認伊係共犯，渠等嗣後雖供稱伊是共犯，惟係
    因警方騙渠等說伊已承認，渠等才順勢說的。又伊於八十八年三月五日凌晨零時
    許，與弟媳陳香蘭及一些朋友在台北市○○○路一家黏巴達酒店喝酒，回家後在
    巷口遭機車撞到右腳踝，當時因喝酒之故不覺得痛，但早上醒來卻發現被撞處腫
    大、疼痛，於上午九時許至新光醫院就診，因一時未找到健保卡，請陳香蘭代找
    ，直至上午十點多才順利就診，伊有不在場之證明，伊於同一時間不可能在永達
    鐘錶行行搶等語。經查：
  (一)位於台北市中山區○○○路○段五十六號金福山銀樓，於八十八年一月十二日凌
    晨四時許，遭二名成年男子自屋後防火巷，以鐵撬撬開該屋鐵窗，踰越窗戶侵入
    屋內。該二名成年男子蒙面、戴手套，至該屋二樓楊圭八、楊賴蓮鳳夫婦之房間
    ，先持刀砍傷楊圭八，致其受有臉部裂傷（三Χ○．六Χ○．四公分）、左手拇
    指裂傷（五Χ○．八Χ○．四公分、三Χ○．四Χ○．二公分）等傷害，並以繩
    索綑綁其手腳、以膠帶蒙住其眼睛，以繩索綑綁楊賴蓮鳳雙手。其中一人則至隔
    壁房間將楊圭八夫婦之子楊鴻裕押來，亦以繩索綑綁其手腳、以膠帶蒙住其眼睛
    、嘴巴；控制其三人行動，施強暴至使不能抗拒。復由其中一人持開山刀押楊賴
    蓮鳳至樓下打開大型保險櫃，搜刮其內及店內金飾、珠寶、現金等財物之事實，
    業據告訴人楊圭八及被害人楊賴蓮鳳、楊鴻裕分別於警訊及偵審時指訴綦詳在卷
    ，並有現場勘查照片五十張、被搶贓物明細表、馬偕紀念醫院診斷證明書在卷可
    稽。而附表二、三所示之物，係經警於八十八年四月十三日分別在台北市○○區
    ○○路四段二○○巷七號五樓陳香蘭住處及陳香蘭於第一信用合作社內湖分社租
    用之保管箱（箱號Ｅ二五六○一號）查獲等事實，亦據被告坦承不諱，並經證人
    陳香蘭、執行搜索扣押之警員林進、蔡國華、楊哲昌於原審法院審理時到庭證述
    屬實，並有搜索扣押證明筆錄、贓物一覽表（一信內湖分社）在卷可稽。
  (二)訊據被告坦承附表二所示之物係金福山銀樓搶案之贓物，並經告訴人楊圭八及被
    害人楊賴蓮鳳指認屬實。雖被告對其持有該金福山銀樓搶案之贓物一事，辯稱：
    伊於八十八年四月八日下午三時許，在台北市西門町獅子林廣場遇到顏柏森，顏
    柏森說在跑路，身邊有贓物一批要伊賣三百萬元，讓伊抽紅一成，並於同年四月
    十二日中午在台北市中山區圓山捷運站對面中山足球場門前，將上開贓物交給伊
    。沒有電話聯絡，只約定隔天中午在原地點會合說處理情形，其後來問不到人，
    就沒有處理等語（見台北地方法院檢察署八十八年度偵字第九○○三號卷第一宗
    第五一頁、原審卷第二百一十六頁反面）。然查被告於偵查中及原審法院審理時
    自承伊與顏柏森於七十九年、八十年間因住在南投竹山的獄友介紹認識，顏柏森
    和該竹山的朋友來台北時，伊曾請他們吃飯；後伊自八十二年入監執行，至八十
    七年八月二十一日假釋出監，出監以後均未與顏柏森碰面，於八十八年四月八日
    下午三時許在台北市西門町才又碰面，伊不知顏柏森之住、居所和聯絡電話云云
    （見同上偵字第九００三號卷第一宗第一０二頁、第一三一頁、原審卷第二百六
    十七頁反面）。被告既與顏柏森長達六年未曾聯絡，顏柏森是否可能甫與被告碰
    面即託其代為銷售價值高達數百萬元之鑽石、珠寶、首飾等物，實非無疑。且苟
    顏柏森確有將該高達數百萬元之鑽石等物託請被告代為出售，則為雙方就買賣之
    情形有所聯繫，顏柏森當無不提供電話或處所予被告，以供聯絡之理，而被告竟
    供稱不知顏柏森之住、居所及聯絡電話，實有悖於常情，是被告所辯伊持有之金
    福山銀樓被搶之珠寶等物係顏柏森所交付云云，是否屬實，即有可疑。況查，顏
    柏森因偽造文書、盜匪等案件，經台灣台北地方法院、福建金門地方法院檢察署
    、台灣台南地方法院檢察署分別自八十七年十一月三十日起發布通緝在案，迄今
    尚未緝獲，有台灣士林地方法院被告全國通緝紀錄表、查捕逃犯作業個別查詢報
    表、台灣高等法院檢察署刑案紀錄簡覆表在卷可稽；而顏柏森與張榮和於八十七
    年七月十五日在台北市○○路○段三十九號一樓共犯亨達利鐘錶行搶案，共犯張
    榮和於偵查中供稱顏柏森可能已偷渡到外國去云云（見台北地方法院檢察署八十
    七年偵字第一四七五九號案件八十七年八月十三日訊問筆錄）；另證人即偵辦上
    開案件之警員詹前彬於原審法院審理時亦證稱：顏柏森經由海路出境，警方透過
    線報得知顏柏森已到大陸，後來又到緬甸、柬埔寨一帶，目前並未有其入境之消
    息等語（見原審卷第三七四頁）；參以顏柏森於八十三年間因違反懲治盜匪條例
    案件，經判處應執行有期徒刑十四年，褫奪公權九年，而於八十五年八月十五日
    假釋出監，嗣經撤銷假釋，尚有殘刑有期徒刑九年二十八日待執行，其又再犯亨
    達利鐘錶行搶案，共犯張榮和業經判處有期徒刑十二年，其亦可能遭法院判處有
    期徒刑十二年以上之重刑，顏柏森應無甘冒被逮捕入獄之風險而入境台灣。因此
    ，顏柏森是否人在台灣，亦有可疑。且查顏柏森於亨達利鐘錶行搶得手錶後，於
    當日（八十七年七月十五日）即將其中二十七只手錶包裝後以一千元之代價委託
    不知情之三通企業負責人李雲飛以快遞方式運往福建省連江縣東引，再由不知情
    之張永春轉運大陸；張榮和另將八只勞力士錶裝置於旅行袋內，委由不知情之欒
    澤敏搭機帶往澳門，業經本院八十七年度上訴字第四八一一號刑事判決認定明確
    ，有該案判決書影本附卷可參，顯見顏柏森處分贓物極其細心謹慎，且係運往台
    灣以外之地區銷贓；參以本件金福山銀樓搶案被搶財物價值甚高，且為社會矚目
    案件，顏柏森應無可能將贓物留在台灣並交付六年未曾見面之被告處理。此外，
    前開如附表二所示之贓物在被告弟媳陳香蘭住處查獲時，被告係將編號一至四、
    六至十一之贓物放於黑色手提袋內、編號五之勞力士男女錶藏於屋內門前花籃底
    層、編號十二至十七之贓物藏於垃圾桶底層、編號十八之白金戒指則藏於廚房櫃
    子裡之隔熱手套內等情，業據被告坦承不諱。茲被告既稱上開物品均係顏柏森委
    託伊銷售，伊因無法處理，而將之帶回家，準備第二天返還顏柏森，則其自無將
    此部分贓物分開藏放之理。至被告雖另辯稱上開編號五、十二至十七之贓物打算
    拿到別處託人鑑定，才分別藏匿等語（見同上偵字第九００三號卷第一宗第五九
    頁），然此與其所稱顏柏森委託其代為銷售之內容顯然有別。綜上，被告所辯上
    開贓物係顏柏森委託處理一節，顯非事實，自難採信。苟被告係自第三人處間接
    取得，而非直接強盜取得前開贓物，理當得以陳明交付贓物者究為何人。然被告
    所供之顏柏森並非交付贓物之人，已如前述；被告復未能合理交代其贓物之來源
    ；參以前開贓物均係鑽石、珠寶、金飾等貴重之財物，數量且亦不少，衡情應非
    自其他合法之管道取得，被告應係以強盜手段取得前開贓物。
  (三)訊據被告矢口否認扣案如附表三所示之舊版新台幣紙鈔係金福山銀樓搶案之贓物
    ，辯稱：對陳香蘭如何持有上開舊版新台幣紙鈔並不知情云云。證人陳香蘭則證
    稱上開舊版新台幣紙鈔係其所有等語（見原審卷第二八二頁反面至第二八三頁正
    面、第三八九頁反面）。經查：上開舊版新台幣紙鈔係於陳香蘭在第一信用合作
    社內湖分社租用之保管箱（箱號Ｅ二五六○一號）內查獲，已如前述，告訴人楊
    圭八及被害人楊賴蓮鳳均指認係其遭強盜之財物。告訴人楊圭八證稱：其遭強盜
    之舊版新台幣百元紙鈔中有鈔票號碼連號之紙鈔，係八年前客人向其買金子時所
    交付，其當時正在打電話，順便記於電話號碼簿上等語（見原審卷第三八九頁反
    面），並提出該電話號碼簿為證（見原審卷第四二二頁）。經原審法院勘驗上開
    扣案之舊版新台幣百元紙鈔，其中確有鈔票號碼Y359902X-Y359910X連號之紙鈔
    ，核與該電話號碼簿上一百元「Y359902X-10」之記載相符；而該電話號碼簿上
    另有十元「C742591D-96」之記載，扣案之舊版新台幣十元紙鈔亦有鈔票號碼為
    C742591D、C742593D、C742595D、C742596D之紙鈔，有勘驗筆錄、百元紙鈔九張
    、十元紙鈔四張影本及電話號碼簿附卷（見原審卷第三九四頁、第四一九至第四
    二三頁）足憑。且證人即員警林進於原審法院審理時亦證稱：「報案之時楊圭八
    就有說他遺失了一百多張舊鈔（舊版新台幣）」等語（見原審卷第四二九頁），
    是告訴人楊圭八所述，應可採信。至證人陳香蘭雖否認上開舊版新台幣紙鈔係金
    福山銀樓搶案之贓物，然證人陳香蘭因涉嫌持有金福山銀樓搶案之贓物，經台北
    市政府警察局刑事警察大隊移送台北地方法院檢察署檢察官偵查，而被列為該署
    八十八年度偵字第九○○三號案件之被告，其證詞足以影響其是否涉贓物罪責，
    故所述是否屬實，已有可疑。而證人即執行搜索陳香蘭保管箱之警員楊哲昌到庭
    證稱：當天執行搜索時，曾要求陳香蘭交出保管箱鑰匙，會同開啟保管箱，詎陳
    香蘭僅交出存放房地契的保管箱（箱號Ｄ○二五○一號）鑰匙，經警方告知另有
    保管箱，其才應允配合警方，惟要求不要讓被告知道等語（見原審卷第四三０頁
    反面），足見證人陳香蘭顯然有意隱瞞置放上開舊版新台幣紙鈔之保管箱。而證
    人警員林進亦到庭證稱：八十七年九月份於台北縣新莊市發生一起強盜案，警方
    懷疑係被告所為，亦曾搜索過陳香蘭租用之保險箱，惟當時警方只知道一個保管
    箱，以致該案石沈大海等語（見原審卷第四三０頁反面），益證被告或陳香蘭有
    可能認為該保管箱尚未被警方知悉，而存放上開係金福山銀樓搶案贓物之舊版新
    台幣紙鈔。證人陳香蘭雖解釋其放金飾之保管箱（箱號Ｅ二五六○一號）不願意
    讓被告知道，所以沒有先說等語（見原審卷第四三一頁）。然上開保管箱除置放
    上開舊版新台幣紙鈔外，證人陳香蘭自承其他金飾、珠寶，或是其歷年所購買、
    或是訂婚戒、或是其婆婆遺留，衡情應無不可告知被告之處，所辯顯與常情不符
    。參以該保管箱自八十八年一月十二日金福山銀樓搶案發生後，於八十八年一月
    二十八日、八十八年二月三日分別有開箱紀錄，有客戶開箱紀錄查詢表附卷（見
    原審卷第四三六頁）可稽，亦足為認定上開舊版新台幣紙鈔為金福山銀樓搶案贓
    物之佐證。而查證人陳清源於原審法院審理時到庭證稱：甲○○於八十八年四月
    十一日曾告知有贓物要託其處理等語（見原審卷第二七九頁反面），且被告亦供
    稱其置放於陳香蘭住處如附表二所示之贓物係打算找人銷贓，則該珠寶、首飾等
    物既有可能隨時銷售予他人，被告未將該珠寶、首飾等物連同查扣之舊版新台幣
    紙鈔置放於保管箱內，亦無何違背常理之處。況且上開舊版新台幣紙鈔，現在市
    面上已不再使用，且其性質與上開被告打算銷贓之鑽石、珠寶、金飾不同，銷贓
    管道有別，被告自有可能先將其藏置於保管箱內，待日後再行處理。是難因被告
    未將上開珠寶、首飾等物與前開舊版新台幣紙鈔一併藏放於以陳香蘭名義租用之
    保管箱內，即認該舊版新台幣紙鈔不是金福山銀樓搶案之贓物。茲扣案如附表三
    所示之舊版新台幣紙鈔既係金福山銀樓之贓物，又係放於被告弟媳陳香蘭租用而
    被告得使用之保管箱內，被告空言否認知情云云，並未交代該贓物之來源，自足
    以認定此部分贓物同係被告強盜所取得。
  (四)另訊據告訴人楊圭八及被害人楊賴蓮鳳均明確指認被告係於八十八年一月十二日
    凌晨四時許至其住處行搶之人。固告訴人之指訴，係以使被告受刑事訴追為目的
    ，是其陳述是否與事實相符，仍應調查其他證據，以資審認。且告訴人楊圭八及
    被害人楊賴蓮鳳亦坦承作案之歹徒當時蒙面，無法辨認其容貌。然被害人楊賴蓮
    鳳於原審法院審理時到庭指稱：「（歹徒）叫我下樓開金庫，叫我按著手電筒走
    ，不可以扶牆壁，他說他拿鎖匙給我，叫我在原地不動，我有看到對方走路的姿
    態很特別，一跺一跺的，然後歹徒幫我解開繩索，我正對著他，歹徒的臉是三角
    型眉毛、眼睛凸凸的，我打開金庫之後，他就綁住我」；告訴人楊圭八於原審法
    院審理時亦到庭指稱：「押住我在樓上的歹徒我只聽聲音，後來電燈也有打開。
    歹徒約一七○公分，兩位歹徒身高相差不遠。而且我眼睛被蒙住，我沒有看到他
    長相。另一個是一開門時看到的，因為他眉毛眼睛比較好認」等語（見原審卷第
    一八四反面至一八五頁正面）。告訴人楊圭八於警訊時另供稱被告之聲音語調與
    歹徒之一相符云云（見同上偵字第九００三號卷第一宗第二八頁），該二人所描
    述之歹徒特徵足以指認被告應係當時強劫財物之人。況查，告訴人楊圭八及被害
    人楊賴蓮鳳係於八十八年四月十三日經警方通知前往前揭陳香蘭住處指認被強劫
    之財物始行見到被告，而告訴人楊圭八於原審法院審理時供稱：「我進到房內時
    ，當時人進進出出，甲○○一看到我們就說這堆東西是你們的，另外一堆不是，
    叫我們不要認。當時我們沒有馬上認出甲○○。當場還有七、八個刑警。後來刑
    警拿出兩支勞力士錶問甲○○是否為永達的錶，甲○○說是金福山夫婦的。我們
    本來顧著看贓物，後來聽他聲音，我太太看他樣子，我們便認出他是搶匪」等語
    （見原審卷第二一五頁）。核與證人即當時在場之員警蔡國華於原審法院審理時
    證稱：當楊圭八夫婦到現場時，被告馬上對楊圭八夫婦說這是你們的東西，其他
    不要亂認等語（見原審卷第一九六頁）相符。若非被告曾見過楊圭八夫婦，何以
    甫一見面即知楊圭八夫婦係金福山銀樓搶案之被害人。此外，復有前開查獲之贓
    物可資佐證，足認告訴人楊圭八及被害人楊賴蓮鳳所述與事實相符，被告有於八
    十八年一月十二日凌晨四時許至金福山銀樓強盜財物，堪以認定。
  (五)被告與同案被告羅誠印、彭榮華共同意圖為自己不法之所有，基於犯意之聯絡，
    被告並基於同前之概括強盜犯意，商議強劫財物。由被告先選定位於台北市大同
    區○○○路○段十四號之永達鐘錶行為目標，其三人遂於八十八三月二日在同案
    被告羅誠印位於台北縣樹林鎮○○街○段四八巷五號住處計畫如何作案。三人相
    約於八十八年三月五日凌晨零時許，在台北市○○○路○段、市○○道路口集合
    ，並由被告準備作案工具。三人於上開時間、地點集合後，即攜帶客觀上足以對
    人體造成危害之兇器一批（詳如附表四編號一至一○）及膠帶、釣魚袋、手套、
    白色長袖內衣等物，先侵入台北市大同區○○○路○段十六號之空屋。由同案被
    告羅誠印把風，被告與同案被告彭榮華在該空屋二樓，以工具鑿穿與十四號永達
    鐘錶行相鄰之牆壁。於同日凌晨三時許鑿穿時，因懸掛於牆壁之時鐘掉落，被告
    遂進入永達鐘錶行撿拾掉落之時鐘並將碎片清掃乾淨。另因無從打開保險箱，同
    案被告羅誠印則將部分不需要之犯罪工具，攜離現場，再回到空屋。三人即在空
    屋內輪流睡覺等候。至同日上午九時許，三人均以白色長袖內衣蒙面、戴手套，
    再侵入永達鐘錶行內。被告在一樓埋伏，同案被告羅誠印、彭榮華在二樓埋伏。
    至同日上午九時四十分許，待永達鐘錶行店長陳鴻陽進入打開保險箱、員工劉邦
    福發現二樓牆壁有異狀後，由被告與同案被告彭榮華分別以開山刀押住陳鴻陽及
    劉邦福，並用膠帶加以綑綁之方式，施強暴至其不能抗拒，被告復持開山刀砍傷
    劉邦福左手，而由同案被告羅誠印下手盜取保險箱內之勞力士金錶九十只、百達
    翡麗手錶十七只、愛彼表一只、鑽戒十只及現金六萬九千六百元。其三人得手後
    ，一女店員欲進入店內，發現情況有異，而高喊「搶劫」。被告、同案被告彭榮
    華、羅誠印遂先後逃離現場。被告順利逃逸，同案被告羅誠印為台北市政府警察
    局大同分局延平派出所巡邏警員當場逮捕，另同案被告彭榮華則在台北市○○路
    中興醫院旁為警逮捕，警方並循線扣得附表四示之犯罪工具一批等事實，業據同
    案被告羅誠印、彭榮華坦承不諱，並經被害人陳鴻陽、劉邦福指述綦詳在卷，且
    有贓物認領保管單一份在卷暨附表四所示之作案工具一批扣案可證。
  (六)訊據被告甲○○供承認識羅誠印、彭榮華二人，惟矢口否認有參與強劫永達鐘錶
    行財物之犯行，並辯稱羅誠印、彭榮華於案發被逮捕後係供稱與綽號「阿水」者
    一起犯案，並未指認伊係共犯，後來渠二人說伊有參與強劫永達鐘錶行，係因警
    察騙說伊已承認，其二人才順勢說伊是共犯等語。查同案被告羅誠印、彭榮華固
    曾於警訊時供稱係與綽號「阿水」或「阿源」之人共同強劫永達鐘錶行，「阿水
    」、「阿源」即為林正順、陳清源云云。惟查羅誠印於警訊時另供稱：「因我與
    甲○○是好朋友，我不好意思供出甲○○是共犯，直到八十八年四月十三日甲○
    ○涉嫌金福山銀樓搶案後被逮，我才忍不住供出甲○○」（見台灣士林地方法院
    檢察署八十八年度偵字第五一七五號卷第三頁反面）、「因為案發時我站在朋友
    立場，想為其脫罪，所以才為此事案件偵訊說其他人來搪塞」（見偵字第四八六
    ０號卷第十一至十二頁）等語。同案被告彭榮華於警訊時供稱：「我所說綽號『
    阿水』者並無其人，而林正順現在在大陸，警方不容易查獲，才推諉林正順是共
    犯」（見台灣士林地方法院檢察署八十八年度偵字第五一七六號卷第六頁）、「
    我們三人犯案前，曾經計畫如被查獲，有其他人因逃逸時，不得供述在逃之真實
    姓名，及推諉逃亡在國外之任何嫌犯」（見同上偵字第四七六二號卷第一四八頁
    ）等語。證人即負責偵訊之警員林進於原審法院審理時亦證稱：本來同案被告羅
    誠印、彭榮華均否認共犯係甲○○，都說是「阿水」或「陳清源」；後來警方查
    到被告持有金福山銀樓搶案之贓物，同案被告彭榮華才指認甲○○係共犯；同案
    被告羅誠印於八十八年四月十五日以前都說是「阿水」；這是其三人犯案前就約
    定好。四月十五日開始同案被告羅誠印就說甲○○係共犯，當時羅誠印、彭榮華
    有指認相片、製作筆錄、錄音帶、錄影帶等語（見原審卷第一九五頁）。而羅誠
    印、彭榮華於原審法院審理時並均就當庭提示渠等指認被告之警訊筆錄時均供稱
    ：「沒有意見」（見原審卷第一九六頁反面）。足見同案被告羅誠印、彭榮華先
    前就共犯為阿水、陳清源、林正順之供述，並不實在。嗣羅誠印、彭榮華先後於
    偵查中指認被告即為永達鐘錶行搶案之共犯，對於被告如何策劃、分工、作案，
    均有詳細之供述，有警訊筆錄、檢察官訊問筆錄（見台灣士林地方法院檢察署八
    十八年度偵字第四八六五號偵查卷第十八至十九頁、偵字第五一七六號卷第五至
    十九頁、偵字第五一七五號卷第三至十四頁、偵字第九○○三號卷第一宗第一二
    二至一二七頁）在卷可稽。而原審法院於八十八年六月一日第一次訊問同案被告
    彭榮華、羅誠印時，其二人對起訴事實均表示沒有意見，彭榮華並明確供稱被告
    有共同作案，且係其策劃等語（見原審卷第六十一頁）。參以同案被告羅誠印於
    警訊時供稱：被告與伊認識三年多，係在台北監獄認識，被告非常照顧伊，二人
    非常熟識，感情不錯等語（見同上偵字第五一七五號卷第五頁）。而同案被告彭
    榮華於警訊時亦供稱：伊因犯強盜未遂案件，經甲○○與同案被告羅誠印曾於八
    十八年二月十一日前往台灣板橋地方法院為伊辦理交保，由甲○○提出五萬元為
    伊具保等語（見同上偵字第五一七六號卷第一三頁）；證人即羅誠印之妻張瑜玲
    於原審法院審理時證稱：八十八年三月五日下午三、四時，甲○○打行動電話給
    伊，告知羅誠印出事，並代為介紹律師，且先幫伊墊律師費用等語（見原審卷第
    二八０反面至第二八一頁），足見同案被告羅誠印、彭榮華與被告間並無仇隙，
    被告甚至對同案被告羅誠印、彭榮華多有照顧，同案被告羅誠印、彭榮華應無虛
    構事實誣陷被告之理。是同案被告羅誠印、彭榮華上揭所述何以於警訊之初未據
    實供述被告有參與共同強劫永達鐘錶行財物之原由，應屬事實，而堪採信。嗣同
    案被告羅誠印、彭榮華於原審法院審理時復翻異前供，改稱共犯「阿水」係林正
    順，不是甲○○云云（見原審卷第七十二頁），顯係迴護被告之詞，此參酌同案
    被告彭榮華於原審法院初訊時仍供稱甲○○有與伊及羅誠印一起去強劫永達鐘錶
    行，此案是甲○○策劃的云云（見原審卷第六十一頁），亦足資佐證同案被告羅
    誠印、彭榮華事後翻異前供，殊非可取。至被告與同案被告羅誠印、彭榮華共同
    強劫永達鐘錶行時，係蒙面及戴手套，因而證人張玉玲、陳文筆當時無從看清被
    告之真面目，自因此無法具體指認案發當時逃跑之另一名歹徒是否為被告，惟並
    不因之即得據以認定被告未參與強劫永達鐘錶行，附此敘明。
  (七)至被告雖辯稱：伊於八十八年三月五日凌晨零時許，與弟媳陳香蘭及一些朋友在
    台北市○○○路一家黏巴達酒店喝酒，喝完即回家，但在巷口遭機車撞到右腳踝
    ，因喝酒之故不覺得痛，故就回家睡覺，但早上醒來卻發現被撞處腫大且有痛感
    ，所以在上午九時多至新光醫院就診，因臨時未找到健保卡，故請陳香蘭找，於
    上午十點多才順利就診，伊於同一時間不可能在永達鐘錶行行搶云云。查被告與
    陳香蘭固有於八十八年三月四日晚上前往許錫明經營之酒店飲酒，此並據證人許
    錫明供述在卷。惟訊據被告供稱：伊於遭機車撞到後有告訴陳香蘭，於八十八年
    三月五日早上至新光醫院就診，係由陳香蘭載其至醫院等語（見原審卷第一一０
    頁反面）。核與證人陳香蘭於警訊時陳稱：伊於八十八年三月四日晚十許與甲○
    ○開車到台北市○○○路黏巴達舞廳與甲○○的朋友喝酒，約半小時左右即離開
    ，由伊開車載甲○○回內湖區○○路○段住宅，在地下停車場前甲○○即下車往
    樓上走，待伊停車後上樓看到甲○○在客廳坐，伊即到房間內睡覺（約晚十一時
    許）；隔天（八十八年三月五日）起床後到士林區○○○街上班（約上午九時許
    ），就接到甲○○電話要伊拿其健保卡到新光醫院等語（見同上偵字第九九○三
    號卷第一宗第九三頁）不符。證人陳香蘭且明確證稱：甲○○並未告知伊其腳被
    機車撞到，且伊未載甲○○前往新光醫院，係甲○○打電話要求伊拿健保卡，事
    後伊追問其為何在醫院，甲○○才告知腳痛等語（見原審卷第二八二頁正面）；
    嗣於本院調查時亦到庭證稱：當天晚上回到家時，甲○○並未告訴伊被車撞之事
    云云（見本院卷九十年九月七日訊問筆錄，至其另所述第二天上午上班時有順路
    以機車載甲○○至新光醫院就診腳痛乙節，既與其前迭次所述不符，顯係附和被
    告之詞，自不足採，附此敘明）。足見被告所辯於八十八年三月五日凌晨遭機車
    撞及伊腳部乙節，是否事實，實非無疑。而查被告固有於八十八年三月五日上午
    十時四十三分許因右踝疼痛而至新光醫院急診，然經本院向該醫院查詢該病情究
    因何致之，據該醫院函覆稱：經診斷被告甲○○右踝疼痛結果係右距骨骨折，而
    該骨折並非外物直接撞及所致，且依急診病歷所載係病患走樓梯跌倒所致等語，
    有該醫院九十年九月三日（九十）新醫醫字第六五八號函附之病歷摘要記錄紙附
    卷可稽。且被告若確有於上揭時地遭機車強力撞及其右腳，何以其右腳外部均無
    何擦撞傷，參酌案發當時在永達鐘錶行二樓之同案被告羅誠印、彭榮華係於八十
    八年三月五日上午十時許為警逮捕，而當時在一樓之被告自永達鐘錶行逃出之時
    間應係在同日上午十時之前。而永達鐘錶行位於台北市大同區○○○路○段十四
    號，新光醫院位於台北市○○區○○路九十五號，兩者相距並不遠，被告應可於
    四十分鐘內由永達鐘錶行至新光醫院就診，故被告於新光醫院就診並不足為其不
    在場之證明，而被告所受之右距骨骨折不無可能係因急速逃跑之際不慎扭傷所致
    。是被告所辯案發當時伊因腳痛而在新光醫院就診云云，要係卸責之詞，不足採
    信。
  (八)綜上所述，被告前開所辯各節，均不足採。本件事證明確，被告犯行，堪以認定
    。
二、查被告行為後，懲治盜匪條例已於九十一年一月三十日公告廢止，原該條例所規
    定之各罪，回歸適用普通刑法。而刑法有關強盜罪之相關規定並經於同日修正公
    告。茲被告犯罪時之普通刑法有關強盜之規定，因適用懲治盜匪條例而停止適用
    ，而被告行為後，該懲治盜匪條例既已公告廢止，則本件被告所犯之強盜犯行，
    自應以犯罪時法之懲治盜匪條例與裁判時法之普通刑法為比較有利於被告與否之
    標準（參照最高法院二十八年上字第二三九七號判例）。而查被告強劫財物時，
    各所攜帶之鐵撬、開山刀、老虎鉗、起子等物，質地堅硬，頂端及刀鋒銳利，若
    持以行兇，客觀上足以對人之生命、身體造成危害（被告於強劫財物中，以開山
    刀砍傷被害人楊圭八及劉邦福，足資佐證），顯為兇器無訛。被告毀壞牆垣、攜
    帶兇器、結夥三人以上，致使他人不能抗拒而強劫他人財物，並持刀砍傷告訴人
    楊圭八，核被告所為係犯現行刑法第三百二十八條第一項、第三百三十條第一項
    之加重強盜罪及同法第二百七十七條第一項之傷害罪。公訴人認被告所犯之強劫
    犯行係犯懲治盜匪條例第五條第一項第一款之普通盜匪罪，起訴法條，未及比較
    適用修正後之現行刑法，尚有未洽，應予變更。被告與該不詳姓名之成年男子就
    強劫金福山銀樓所有財物之犯行，暨與同案被告羅誠印、彭榮華就強劫永達鐘錶
    行財物之犯行，各有犯意聯絡與行為分擔，均為共同正犯。被告先後所犯二次強
    盜行為，時間緊接，手段相似，所犯構成要件相同，顯係基於概括犯意為之，為
    連續犯，應依刑法第五十六條之規定，以一罪之結夥三人以上攜帶兇器毀壞牆垣
    之加重強盜罪論，並加重其刑。而被告所犯上開加重強盜罪與傷害罪間，有方法
    結果之牽連關係，為牽連犯，應從一重之加重強盜罪處斷。被告強劫金福山銀樓
    部分，雖未據檢察官起訴，然與已起訴部分之強劫永達鐘錶行部分具有連續犯之
    裁判上一罪關係，故本院自得併予審理。又告訴人楊圭八指述被告持刀砍殺，涉
    有殺人未遂罪嫌等語，經原審法院向馬偕醫院函詢告訴人楊圭八之傷勢，據該醫
    院函覆稱：楊圭八於八十八年一月十二日五十四時四分至該院急診就醫，當時生
    理徵象穩定，神智清楚，昏迷指數穩定，瞳孔對光有反射及對稱，外觀傷口在前
    額及左手虎口；若傷口局部加壓，出血應會停止，應不會有延誤就醫致死之情況
    。有該醫院八十八年十月十一日馬院醫急字第八八一七四五號函附卷可稽，足見
    告訴人楊圭八傷勢尚非嚴重；而被告於搶得財物後即迅速離去，未再加害告訴人
    ，尚難認被告有殺人犯意，附此敘明。原審據以論罪科刑，固非無見，惟查懲治
    盜匪條例於四十六年修正時，其立法意旨，係認為該條例有長時期施行之必要，
    爰刪除第十條關於施行期間為一年之規定，將限時法修正為常態之特別法，另將
    第十一條修正為第九條，規定本條例自公布日施行，此所謂「本條例」係指四十
    六年六月五日公布之常態特別法而言，非指三十三年四月八日公布之限時法。修
    正後之常態特別法條文既自四十六年六月五日施行，即與修正前之限時法條文完
    全區隔，雖名為「修正」，實等同於「制定」，從而修正前之條文是否經合法延
    長施行期間，並不影響四十六年六月五日公布之本條例（參照最高法院八十九年
    度台上字第三七八一號、五三六號判決意旨參照）。原審認被告行為時，懲治盜
    匪條例業已失效，其論斷於法顯有不合，自有未洽，又被告行為後，懲治盜匪條
    例業已於九十一年一月三十日公告廢止，而刑法加重強盜罪之規定，亦於同日修
    正公布，原審就被告所犯加重強盜罪未及為法律適用之比較，亦有未洽。是檢察
    官依告訴人楊圭八之請求提起上訴，其上訴意旨指摘原審量刑過輕，暨被告上訴
    意旨否認犯罪，固均無理由，惟原判決既有上述可議之處，自應由本院予以撤銷
    改判。爰審酌被告有多次前科，最近一次因竊盜、盜匪案件經判處應執行有期徒
    刑十六年，甫於八十七年八月二十一日假釋出監，於假釋期間又連續犯強盜罪，
    顯然不知悔悟；又其持開山刀強盜，砍傷被害人，手段兇狠；強盜之財物價值甚
    鉅及犯罪後否認犯罪等一切情狀，仍量處有期徒刑十八年。扣案如附表四所示之
    物及膠帶一卷（未扣案，無證據證明已滅失），係被告所有供犯罪所用之物，業
    據同案被告羅誠印、彭榮華供明在卷，均併依法宣告沒收。至於被告至金福山銀
    樓強盜時所用之工具，均未扣案，且被告否認犯罪，亦無證據證明係其或共犯所
    有之物，故不予宣告沒收，併此敘明。
據上論斷，應依刑事訴訟法第三百六十九條第一項前段、第三百六十四條、第二百九
十九條第一項前段、第三百條、刑法第二十八條、第五十六條、第三百二十八條第一
項、第三百三十條第一項、第二百七十七條第一項、第五十五條、第三十八條第一項
第二款、罰金罰鍰提高標準條例第一條前段，判決如主文。
本案經檢察官林炳雄到庭執行職務。
中    華    民    國    九十一    年        三      月    二十一        日
                            台灣高等法院刑事第三庭
                                審判長法  官  張  連  財
                                      法  官  李  英  勇
                                      法  官  張  傳  栗
右正本證明與原本無異。
如不服本判決應於收受送達後十日內向本院提出上訴書狀，其未敘述上訴之理由者並
得於提起上訴後十日內向本院補提理由書（均須按他造當事人之人數附繕本）。
                                      書記官  王  秀  雲
中    華    民    國    九十一    年        三      月      二十一      日
附錄：本案論罪科刑法條全文
刑法第三百三十條【舊】
犯強盜罪而有第三百二十一條第一項各款情形之一者，處五年以上十二年以下有期徒
刑。
前項之未遂犯罰之。
刑法第三百三十條【新910130】
犯強盜罪而有第三百二十一條第一項各款情形之一者，處七年以上上有期徒刑。
前項之未遂犯罰之。
附表一
   ┌──┬─────────┬────┐
   │編號│  名          稱  │數    量│
   ├──┼─────────┼────┤
   │ 一 │鑽石              │ 一八   │
   ├──┼─────────┼────┤
   │ 二 │鑽石戒指          │一三九  │
   ├──┼─────────┼────┤
   │ 三 │鑽石手鍊          │  二    │
   ├──┼─────────┼────┤
   │ 四 │鑽石墜子          │ 二○   │
   ├──┼─────────┼────┤
   │ 五 │鑽石（包）        │  一    │
   ├──┼─────────┼────┤
   │ 六 │小裸鑽（克拉）    │一七七  │
   ├──┼─────────┼────┤
   │ 七 │玉旦戒            │  四    │
   ├──┼─────────┼────┤
   │ 八 │玉墜              │  四    │
   ├──┼─────────┼────┤
   │ 九 │玉杉針            │  一    │
   ├──┼─────────┼────┤
   │一○│藍寶戒            │ 五三   │
   ├──┼─────────┼────┤
   │一一│藍寶戒指          │  九    │
   ├──┼─────────┼────┤
   │一二│藍寶墜子          │ 一○   │
   ├──┼─────────┼────┤
   │一三│紅寶石            │ 五三   │
   ├──┼─────────┼────┤
   │一四│紅寶戒指          │  九    │
   ├──┼─────────┼────┤
   │一五│紅寶石（包）      │  二    │
   ├──┼─────────┼────┤
   │一六│紅寶手鍊          │  五    │
   ├──┼─────────┼────┤
   │一七│南洋珠            │  七    │
   ├──┼─────────┼────┤
   │一八│白金項鍊          │ 三九   │
   ├──┼─────────┼────┤
   │一九│白金墜子          │ 二二   │
   ├──┼─────────┼────┤
   │二○│白金戒指          │  五    │
   ├──┼─────────┼────┤
   │二一│黃金項鍊          │一○四  │
   ├──┼─────────┼────┤
   │二二│黃金戒指          │ 七二   │
   ├──┼─────────┼────┤
   │二三│黃金手鍊          │ 七五   │
   ├──┼─────────┼────┤
   │二四│黃金墜子          │ 六三   │
   ├──┼─────────┼────┤
   │二五│金元寶            │ 一○   │
   ├──┼─────────┼────┤
   │二六│金幣              │ 一○   │
   ├──┼─────────┼────┤
   │二七│金條五兩          │  二    │
   ├──┼─────────┼────┤
   │二八│耳勾（對）        │  二    │
   ├──┼─────────┼────┤
   │二九│小孩戒指          │ 二○   │
   ├──┼─────────┼────┤
   │三○│舊版百元台幣（張）│二百多  │
   ├──┼─────────┼────┤
   │三一│美金（元）        │三千    │
   ├──┼─────────┼────┤
   │三二│港幣（元）        │二千多  │
   ├──┼─────────┼────┤
   │三三│泰幣（元）        │二千多  │
   ├──┼─────────┼────┤
   │三四│新台幣（元）      │五十多萬│
   └──┴─────────┴────┘
附表二
   ┌──┬─────────┬───┐
   │編號│  名          稱  │數  量│
   ├──┼─────────┼───┤
   │ 一 │翡翠墜子          │  三  │
   ├──┼─────────┼───┤
   │ 二 │翡翠墜子          │  七  │
   ├──┼─────────┼───┤
   │ 三 │鑽石手鍊          │ 一○ │
   ├──┼─────────┼───┤
   │ 四 │鑽石項鍊          │ 一五 │
   ├──┼─────────┼───┤
   │ 五 │勞力士男女錶      │  二  │
   ├──┼─────────┼───┤
   │ 六 │玉、墜台、胸針    │  七  │
   ├──┼─────────┼───┤
   │ 七 │鑽戒台、耳墜      │ 一六 │
   ├──┼─────────┼───┤
   │ 八 │翡翠玉戒          │ 二四 │
   ├──┼─────────┼───┤
   │ 九 │翡翠玉戒          │ 二四 │
   ├──┼─────────┼───┤
   │一○│紅藍寶戒          │ 二四 │
   ├──┼─────────┼───┤
   │一一│鑽戒、紅藍寶      │一八○│
   ├──┼─────────┼───┤
   │一二│白金項鍊及        │  二  │
   │    │小桃墜子          │      │
   ├──┼─────────┼───┤
   │一三│碎鑽              │  一  │
   ├──┼─────────┼───┤
   │一四│小鑽              │  四  │
   ├──┼─────────┼───┤
   │一五│白金項鍊          │  一  │
   ├──┼─────────┼───┤
   │一六│紅寶石            │  一  │
   ├──┼─────────┼───┤
   │一七│藍寶石            │  一  │
   ├──┼─────────┼───┤
   │一八│白金戒指          │  一  │
   └──┴─────────┴───┘
附表三
   ┌──┬─────────┬───┐
   │編號│  名          稱  │數  量│
   ├──┼─────────┼───┤
   │ 一 │舊版新台幣十元紙鈔│ 一九 │
   ├──┼─────────┼───┤
   │ 二 │舊版新台幣百元紙鈔│一六二│
   └──┴─────────┴───┘
附表四
   ┌──┬───────┬──┐
   │編號│名          稱│數量│
   ├──┼───────┼──┤
   │ 一 │開山刀        │ 二 │
   ├──┼───────┼──┤
   │ 二 │活動老虎鉗    │ 一 │
   ├──┼───────┼──┤
   │ 三 │大型一字起子  │ 一 │
   ├──┼───────┼──┤
   │ 四 │中型一字起子  │ 一 │
   ├──┼───────┼──┤
   │ 五 │美工刀        │ 一 │
   ├──┼───────┼──┤
   │ 六 │中型電鑽      │ 一 │
   ├──┼───────┼──┤
   │ 七 │大型Ｌ型鉗子  │ 一 │
   ├──┼───────┼──┤
   │ 八 │中型Ｌ型鉗子  │ 一 │
   ├──┼───────┼──┤
   │ 九 │電鑽頭        │ 六 │
   ├──┼───────┼──┤
   │一○│水泥鏟        │ 二 │
   ├──┼───────┼──┤
   │一一│釣魚袋        │ 二 │
   ├──┼───────┼──┤
   │一二│手套          │ 七 │
   ├──┼───────┼──┤
   │一三│白色長袖內衣  │ 三 │
   ├──┼───────┼──┤
   │一四│黑色旅行袋    │ 一 │
   ├──┼───────┼──┤
   │一五│手電筒        │ 三 │
   ├──┼───────┼──┤
   │一六│絲襪          │ 四 │
   ├──┼───────┼──┤
   │一七│圍巾          │ 一 │
   └──┴───────┴──┘
